臺灣桃園地方法院民事判決　　　　　　　94年度小上字第21號
上　訴　人　佶締科技有限公司
法定代理人　魏智勇
被　上訴人　鈞銘電子股份有限公司
　　　　　　　　　　　2 號
法定代理人　劉益霞
上列當事人間請求給付貨款事件，上訴人對於中華民國93年12月
27日本院桃園簡易庭93年度桃小字第1415號第一審小額民事判決
提起上訴，本院判決如下：
    主    文
上訴駁回。
第二審訴訟費用新臺幣壹仟伍佰元由上訴人負擔。
    理    由
一、按「小額程序之第二審判決，有下列情形之一者，得不經言
    詞辯論為之：二、依上訴意旨足認上訴為無理由者。」民事
    訴訟法第436 條之29第2 款定有明文。
二、本件上訴意旨略以：
（一）被上訴人既於原審抗辯樣品測試時只要不斷、短路就算合
      格，則被上訴人於民國93年7 月31日指示「樣品轉量產」
      等語，應可認定已就系爭樣品之測試合格，則既已測試合
      格，原審判決認定被上訴人附註其他應改進事項，而未就
      上訴人所交付之系爭底片為認可之推論，顯與被上訴人之
      抗辯有所矛盾。原審逕認定被上訴人附註其他應改進事項
      ，即未就上訴人所交付之系爭底片為認可等語，顯有與被
      上訴人抗辯矛盾之嫌。本件上訴人既依循被上訴人所請將
      樣品轉量產，則被上訴人實已同意系爭底片變更設計為上
      訴人提供予被上訴人之樣品，則此種製作與設計圖不符之
      情形，顯非可歸責於上訴人，至為灼然，原審所為之認定
      顯違經驗法則，屬判決違背法令，應予廢棄。
（二）再觀原審卷中臺灣電子檢驗中心之測試報告第6 –3 頁之
      測試結果，印刷電路板與磁片原稿以「目視檢查」比對結
      果為「不相同」，準此，縱使上訴人未依被上訴人於締約
      之初指示之內容，提出給付，惟被上訴人對此肉眼目視即
      可分辨之歧異，不但毫無異議並受領之，要求上訴人進行
      量產，則依據經驗法則而言，可以推知被上訴人及其客戶
      對於上訴人所提出之樣品在功能與性質上並無異議，且被
      上訴人於原審93年11月1 日審理時表示：「樣品與第一次
      量產時為相同。」，更大量下單訂貨，上訴人亦依其指示
      製造，被上訴人焉能反於常情稱上訴人未依債之本旨提出
      給付？或辯稱上訴人所交付之貨品存有瑕疵？原審判決未
      要求被上訴人舉證，違反舉證責任法則之適用。
（三）上訴人所製造交付之樣品縱有未具備約定品質之瑕疵，此
      瑕疵亦為「肉眼目視」即可判斷之瑕疵，被上訴人對此樣
      品進行功能測試時，完全未就此肉眼可見之瑕疵向上訴人
      提出改善之要求，逕行量產，顯為可歸責於被上訴人而不
      行使民法第497 條第1 項之瑕疵請求權，如於工作完成交
      付後允許被上訴人再另行主張瑕疵擔保請求權，顯失公平
      。是被上訴人故意不行使瑕疵預防請求權之行為，足使其
      喪失民法第497 條第2 項權利之合法性，且基於誠信原則
      及禁止權利濫用原則之意旨，應認被上訴人嗣後不得再向
      上訴人主張任何權利。原審判決對此認定顯然違反承攬關
      係法則之適用。
（四）原審判決依民法第495 條之規定，認為被上訴人得向上訴
      人主張損害賠償請求權，然本件瑕疵之產生係非可歸責於
      上訴人，且上開規定所稱之損害賠償係指因承攬人所完成
      之工作發生瑕疵，致定作人之權益受有損害，定作人得請
      求承攬人賠償者而言，如定作人所受之損害，非因承攬人
      所完成之工作發生瑕疵所致，則定作人尚不得依該條規定
      請求損害賠償。準此以言，被上訴人是否因系爭瑕疵而受
      有損害，應由被上訴人舉證以實其說。惟原審判決對此僅
      單據被上訴人提出之系爭印刷電路板設計圖、系爭底片等
      資料，逕以認定被上訴人受有損害新臺幣（下同）62,185
      元，違背舉證責任之法則，並違反證據法則。
（五）原審判決認定被上訴人主張系爭印刷電路板必須全部報廢
      之事實為真，然就系爭印刷電路板是否因該項瑕疵而產生
      線路不穩定之效果、該項瑕疵是否屬重大、得否修補等情
      ，均無法自財團法人臺灣電子檢驗中心之鑑定報告中得知
      ，且又涉及被上訴人得否主張受有損害及本案判決之結論
      ，是原審對此認定顯屬無據，違反證據法則。
（六）又按主張抵銷之當事人就其主張抵銷之債權及數額確實存
      在之事實負有舉證責任。本件被上訴人所為抵銷之抗辯，
      自應就其對上訴人有損害賠償債權之存在負舉證責任，最
      高法院88年台上字第3398號判決意旨可供參照。原審判決
      認定上訴人對於被上訴人所提出因該瑕疵而造成之成本損
      失為62,185元一情不爭執，然上訴人對此顯有爭執，是原
      審判決就此認定顯然違背法令。本件被上訴人既未盡舉證
      責任證明其受有損害之數額，應無民法第334 條第1 項抵
      銷法則之適用。
三、經查，
（一）被上訴人於原審93年12月13日言詞辯論時係抗辯稱：「印
      刷電路板屬於不易察覺看出來瑕疵。我們在樣品測試只要
      不斷、短路就算合格。」等語（見原審卷第102 頁），核
      其抗辯內容，應係指在樣品測試時，僅能就是否斷、短路
      為最低標準，尚難逕指被上訴人上開所辯係指「只要樣品
      測試時不斷、短路即屬於無瑕疵」之意，否則類如本件系
      爭樣品雖於測試時並未斷、短路，然其仍有線寬過窄致訊
      號不良、動作不穩定之瑕疵，被上訴人卻已不能主張，實
      有違一般交易常情。再被上訴人曾分別於92年5 月21日、
      同年7 月31日傳真予上訴人，各表示略以：「「1.化金板
      、排半套、出貨PCS 加折邊（如附圖），2.外線折邊加片
      狀銅箔，線路加粗1.5mil，3.於C 面文字加94V –O ，
      D/C ，另於折邊加料號，4.鉆孔先回」、「1.樣品轉量產
      …「1.Sample轉量產…2.請CHECK 鉆頭表T10 3.15中是否
      PTH.NPTH合併，如是，請分開，3.bottom　loyer 文字被
      防焊PAD 套到，請位移，4.文字工作片補償如下，5.鉆孔
      先回；☆另外線原加粗1.5 mils 改 成加粗2mils 」等字
      樣，是被上訴人於上開92年7 月31 日 之傳真雖註明「樣
      品轉量產」，然其二次傳真通知內容，既仍附註其他應改
      進事項，顯並未就上訴人所交付之系爭底片為完全之認可
      。上訴人徒以被上訴人於原審時曾為樣品測試時只要不斷
      路、短路即算合格等抗辯，即逕指系爭樣品已測試合格，
      故被上訴人已同意採用上訴人所提供之底片樣品云云，並
      不足採。至上開被上訴人傳真通知中所附註其他應改進事
      項，就一般交易情形觀之，亦不能逕為定作人已認為產品
      全無瑕疵而不作保留之意，是原審據此所為之認定並無矛
      盾可言，上訴人指稱其製作結果與設計圖不符之情形，係
      非可歸責於上訴人，及原審所為之認定顯違經驗法則云云
      ，核均不足採。
（二）又本件經原審囑託臺灣電子檢驗中心為鑑定，其測試報告
      第6 –3 頁雖記載測試結果，印刷電路板與磁片原稿比對
      ，目視檢查為不相同（見原審卷第67頁），惟其係將印刷
      電路板與兩造所提出而相同之磁片原稿中之局部放大25倍
      後，始以目視方法比對（見原審卷第68頁），換言之，在
      未以儀器放大之前，並非以目視即可判斷其不相同之點，
      是上訴人主張被上訴人對此肉眼目視即可分辨之歧異，毫
      無異議並受領之，要求上訴人進行量產云云，即無可採。
      其進而推論依據經驗法則而言，可知被上訴人及其客戶對
      於上訴人所提出之樣品在功能與性質上並無異議，即更無
      足採。至被上訴人固於原審93年11月1 日言詞辯論時表示
      ：「樣品與第一次量產時為相同。」（見原審卷第82頁）
      ，惟原審就此所詢問之問題係「樣品與實際交貨產品是否
      相同？」，且係對兩造同時詢問，故原審之意乃在確定上
      訴人所交付之樣品與嗣後被上訴人據以受指示製作之產品
      內容（即連瑕疵在內）均屬相同而不為兩造爭執，尚不能
      直接認定被上訴人係對上訴人所提出之樣品在功能與性質
      上並無異議，是上訴人此部分之主張，仍無足採。亦即原
      審判決認被上訴人並未認可系爭底片，並無判決理由矛盾
      之可言。
（三）另被上訴人雖對上訴人下單訂貨，上訴人亦依指示製造，
      然上訴人所製造之產品是否有瑕疵，仍須獨立判斷之，在
      有不能即知又為定作人所不知之瑕疵存在時，即使被上訴
      人下單訂貨，上訴人仍不能免其須提出無瑕疵之工作物之
      責任，是上訴人主張其係依訂單指示製造產品，即屬已依
      債之本旨提出給付之部分，核屬無稽，委無足取。
（四）再上訴人所主張其交付之樣品縱有瑕疵，此瑕疵亦為「肉
      眼目視」即可判斷之部分，既不可採，則其進而主張被上
      訴人對此樣品進行功能測試時，完全未就此肉眼可見之瑕
      疵向上訴人提出改善之要求，逕行量產，顯為可歸責於被
      上訴人而故意不行使民法第497 條第1 項之瑕疵請求權，
      已喪失行使同條第2 項權利之合法性，基於誠信原則及禁
      止權利濫用原則之意旨，應認被上訴人不得再向上訴人主
      張任何權利之部分，自亦無可採。
（五）至原審所認定被上訴人所受之損害部分，除審酌被上訴人
      提出之系爭印刷電路板設計圖、系爭底片外，尚有被上訴
      人提出之成本分析表、對帳明細表、92年8 月份對帳單、
      出貨報表、出貨單、請款明細表（見原審卷第31至37頁）
      ，且上訴人業於原審93年12月13日言詞辯論時陳述以：「
      我們對單價並不清楚，但我們對相對人的成本損失金額沒
      有意見，只是他們的成本我們不了解。」等語（見原審卷
      第101 頁），並未對被上訴人抗辯之損失金額加以爭執，
      是原審根據上情，認定被上訴人因上訴人給付之瑕疵，確
      受有損失金額62,185元，於證據法則上並無違背，上訴人
      指稱其有爭執上開金額及原審違背舉證責任法則云云，並
      不可採。至被上訴人之損害既經認定，則系爭印刷電路板
      是否因瑕疵而產生線路不穩定之效果、該項瑕疵是否屬重
      大、得否修補等情，即無再加審究之必要，況按調查證據
      所需時間、費用與當事人之請求顯不相當者，法院得不調
      查證據，而審酌一切情況，認定事實，為公平之裁判，民
      事訴訟法第436 條之14第2 款定有明文。本件原告之請求
      及被告抵銷之抗辯金額均為62,185元，則若就系爭印刷電
      路板是否因瑕疵而產生線路不穩定之效果、該項瑕疵是否
      屬重大、得否修補等情再加調查甚或送請有關機關鑑定，
      顯有勞費不相當之情形，與訴訟經濟有違，則原審即使未
      予調查，亦無何違反舉證法則之可言。
（六）末查，被上訴人因上訴人所交付之產品瑕疵，所受損害金
      額既已認定，是被上訴人依民法第495 條第1 項之規定，
      原得請求上訴人賠償之，則被上訴人於原審以之為抵銷之
      抗辯，即與民法第334 條第1 項規定之要件相符，上訴人
      空言被上訴人不得抵銷，仍無足採。
四、又按取捨證據、認定事實屬於事實審法院之職權，若其認定
    並不違背法令，即不許任意指摘其認定不當，最高法院著有
    28年上字第1515號判例足資參照。綜上所述，原審並無上訴
    人所指違背法令之情事，已甚明確。上訴人仍徒以原審法院
    取捨證據、認定事實之職權行使為違背法令；或就原審已論
    斷者再為主張或陳述，而提起本件上訴，依其上訴意旨已足
    認本件上訴為無理由，爰依民事訴訟法第436 條之29第2 款
    規定，不經言詞辯論，逕以判決駁回其上訴，並依民事訴訟
    法第436 條之32第1 項準用第436 條之19第1 項之規定，確
    定本件訴訟費用額為如主文第2 項所示之金額。
據上論結，本件上訴為無理由，依民事訴訟法第436 條之29第2
款、第436 條之32第1 項、第2 項、第436 條之19第1 項、第
449 條第1 項、第78條，判決如主文。
中　　華　　民　　國　　94　　年　　5　　月　　27　　日
                      民事第二庭  審判長法官  劉克聖
                                  法      官  石有為
                                  法      官  張震武
右為正本係照原本作成
中　　華　　民　　國　　94　　年　　5  　月　  31　　日
                                  書記官  李家
